【裁判字號】    95,交簡上,54
【裁判日期】    951110
【裁判案由】    業務過失傷害等
【裁判全文】
臺灣嘉義地方法院刑事判決            95年度交簡上字第54號
上  訴  人  臺灣嘉義地方法院檢察署檢察官
上  訴  人  丙○○
即  被  告
輔  佐  人  丁○○
即被告之妹
被      告  乙○○
上列上訴人等因被告乙○○、丙○○業務過失傷害等案件，不服
本院嘉義簡易庭95年度嘉交簡字第349號中華民國95年7月24日第
一審判決（起訴案號：臺灣嘉義地方法院檢察署95年度調偵字第
135號），提起上訴，本院管轄之第二審合議庭判決如下：
    主  文
上訴駁回。
    事實及理由
一、本案經本院審理結果，認第一審判決認事用法及量刑均無不
    當，應予維持，並引用第一審判決書記載之事實、證據及理
    由（如附件）。
二、被告丙○○及檢察官分別提起上訴，其上訴理由略為：
  (一)被告丙○○否認對於事故發生具有過失，辯稱：當時伊駕車
    行駛於外側快車道，完全遵守交通規則，被告乙○○騎乘機
    車突然違規左轉，而被告丙○○所在位置左方復有分隔島及
    其上行道樹阻礙視線，致伊無從發現左側之來車，因而煞避
    不及而與被告乙○○機車相撞，伊既遵循交通規則，並已盡
    相當之注意義務，依「信賴原則」自得信賴他人亦必遵守交
    通法規，安能指摘被告丙○○有過失？且告訴人甲○○與伊
    同向行駛，倘伊未盡注意義務而有過失，告訴人當亦有過失
    ，原審竟僅認伊有過失，而認告訴人對事故發生猝不及防，
    實有未當；再者，依被告乙○○於警詢時所為供述，告訴人
    係騎乘機車速度甚快，因煞車不及自行摔倒，告訴人機車並
    未擦撞被告乙○○機車等語，顯見告訴人因自己反應不及而
    摔倒，與被告丙○○駕車行為間並無因果關係等語。
  (二)檢察官係依告訴人之請求，以告訴人因本件車禍，致左肩軟
    骨關節撕裂傷，經住院開刀治療，身心飽受痛苦，被告乙○
    ○、丙○○卻不聞不問、態度傲慢，歷經2次調解程序仍狡
    辯犯行，犯後態度顯然不佳，原判決僅判處其等各2月之有
    期徒刑，實量刑過輕等語。
三、經查：
  (一)本件車禍係因被告乙○○沿嘉義市○○○路機車優先道由東
    往西方向行駛，行經該路與文化路之交岔路口處左轉彎時，
    未依兩段方式左轉不當，與對向直行駛來之被告丙○○營業
    小客車先在交岔路口內碰撞，被告乙○○之機車因此倒地滑
    行至機車優先道，與沿機車優先道行駛之告訴人機車碰撞，
    而連環肇事之事實，據告訴人及被告丙○○於警詢時供述一
    致（見警卷第1頁被告丙○○談話紀錄表），核與道路交通
    事故調查報告表暨現場圖所示之內容吻合，並有事故現場暨
    車損照片17張可稽。被告丙○○於本院審理時固改稱：依被
    告乙○○之供詞，告訴人係自行跌倒，與伊駕車行為間並無
    因果關係云云，惟前揭說詞與其警詢時所供述情節不一，且
    依道路交通事故現場照片所示（見警卷第15頁），被告乙○
    ○機車倒地後，刮地痕向東南方延伸，至告訴人行駛之機車
    優先道後處，被告乙○○機車刮地痕有轉折向東方斜刮之情
    形，益徵告訴人指訴其騎乘機車行駛於機車優先道，因被告
    乙○○機車突然滑入其車道，其煞避不及而碰撞等情，信屬
    真實，被告丙○○辯稱告訴人係自行摔倒，與其駕車行為並
    無因果關係云云，顯不足採。
  (二)按汽車行駛時，駕駛人應注意車前狀況等週遭之行車環境，
    並隨時採取必要之安全措施，此乃道路交通安全規則第94條
    第3項課予車輛駕駛人概括而廣泛之注意義務，此注意義務
    ，恆為車輛駕駛人之基本認知與技術。依卷附道路交通道路
    事故現場圖及現場照片以觀，系爭肇事路段林森東路分隔島
    上雖植有行道樹，然在被告行向之交岔路口停止線處，即無
    分隔島之設置，亦即，在接近交岔路口處，並無被告所謂遮
    擋駕駛人視線之分隔島、行道樹設置，被告行經肇事地點，
    應認視線與視距應均稱良好，其辯稱該路口分隔島、行道樹
    遮蔽視線云云，委無可採。又依前揭現場圖所載，被告丙○
    ○營業小客車與被告乙○○機車之碰撞位置在交岔路口內，
    以被告乙○○行向而言，其騎乘機車尚於左轉途中，且已駛
    越被告丙○○行車方向左側之內側快車道，被告乙○○機車
    倒地刮地痕之起點，係被告丙○○行駛之外側快車道接近機
    車優先道處，由西北向東南方向延伸，依前揭情狀，被告丙
    ○○對於乙○○機車駛至，尚非猝不及防。以被告丙○○係
    職業小客車駕駛之條件，並依道路交通事故調查報告表(一)及
    現場照片所示，事故當時天候晴、光線為日間自然光線、係
    在鋪設柏油、路面狀況良好之市區道路，且該肇事交岔路口
    範圍開闊之行車環境（見卷附現場照片），並無不能注意之
    情形。被告丙○○倘注意車前狀況，當無不及注意到被告乙
    ○○機車之理，卻仍於被告乙○○穿越1個車道後，以其營
    業小客車右前方保險桿撞擊被告乙○○機車之右側車身，其
    就本件事故之發生，當有未善盡前揭注意義務之過失，灼然
    甚明。至告訴人行駛於機車優先道，對於被告乙○○機車因
    前揭碰撞倒地，失控滑行侵入其行駛之機車優先道情形，實
    屬猝不及防，被告丙○○辯稱告訴人與其均因被告乙○○突
    然左轉而發生車禍，倘被告丙○○對事故發生具有過失，告
    訴人當亦有過失云云，並不足採。
  (三)本件交通事故經送臺灣省車輛行車事故覆議鑑定委員會鑑定
    結果，亦認：被告丙○○營業小客車，行經行車管制號誌交
    岔路口未注意車前狀況，為肇事次因；告訴人部分則無肇事
    因素，有該委員會民國95年2月14日府覆議字第0950100012
    號函所附覆議意見書1份可參（見偵查卷第48頁至第49頁）
    ，參酌被告丙○○前於偵查時，坦認就本件交通事故有未注
    意車前狀況之疏失（見偵卷第16頁），是該鑑定意見與本院
    所調查之事證吻合，堪予採認。至臺灣省嘉雲區車輛行車事
    故鑑定委員會94年9月30日嘉雲鑑字第094580547C號函所附
    鑑定意見書雖略認被告行經肇事路口，依標誌、標線、號誌
    指示行駛，無肇事因素等語（見偵查卷第45頁），惟該鑑定
    意見漏未斟酌被告丙○○有未注意車前狀況之疏失，於事實
    之佐證容有未盡，而為本院所不採。
  (四)本件案發現場，已於案發初時經嘉義市警察局交通隊承辦員
    警實地測量描繪現場圖並拍照翔實保存跡證查考，被告丙○
    ○亦主動提供現場照片供審理之參酌，現場狀況已甚明晰。
    被告丙○○就履勘現場究能獲取何等未顯示於卷宗而為本院
    所不知之證據資料，且該等證據資料對本案之調查釐清究有
    若何之助益等情事，未能為相當之釋明，顯無為此無益調查
    之必要。再者，本件交通事故業先後經依公路法設立之車輛
    行車事故鑑定委員會及覆議委員會鑑定肇事原因，業如前述
    ，被告丙○○徒以未獲通知到覆議委員會陳述意見及設有交
    通運輸等專業學系學校之鑑定應較專業為由，聲請再送鑑定
    肇事原因云云，惟因本件交通事故，揆諸全案證據資料，已
    臻明瞭，事證無誤，所請亦無必要，附此敘明。
  (五)原審經比較修正前、後之刑法相關規定，依刑事訴訟法第44
    9 條第2項、第454條第2項，刑法第2條第1項、第284條第1
    項前段、第2項前段、修正前刑法第62條前段、修正前第41
    條第1項前段，刑法施行法第1條之1，修正前罰金罰鍰提高
    標準條例第2條，現行法規所定貨幣單位折算新臺幣條例第2
    條，逕以簡易判決判處被告2人各有期徒刑2月，如易科罰金
    以銀元300元即新臺幣900元折算1日，經核其認事用法均屬
    妥適。被告丙○○以其無過失為由提起上訴，為無理由，已
    見前述；公訴人循告訴人請求上訴意旨，以告訴人傷勢嚴重
    、被告2人犯後態度不佳為由，指摘原審量刑過輕等語，惟
    原審已就科刑審酌事項詳為斟究，其量刑亦稱妥適，檢察官
    上訴亦無理由，同應予駁回。
四、依刑事訴訟法第455條之1第1項、第3項、第373條、第368條
    ，判決如主文。
本案經檢察官邱美英到庭執行職務。
中    華    民    國    95    年    11    月    10    日
                刑事第四庭審判長  法  官   蔡憲德
                                  法  官   吳育霖
                                  法  官   鄧晴馨
上列正本證明與原本無異。
本件不得上訴。
中    華    民    國    95    年    11    月    10    日
                                  書記官   陳慶時


司法院資訊處製作；財團法人民間司法改革基金會備份。
